臺灣臺中地方法院行政訴訟判決
111年度交字第109號
原      告  賴政哲  


被      告  桃園市政府交通事件裁決處
                      設桃園市○○區○○路00號7至8樓
代  表  人  張承邦    住同上
上列當事人間交通裁決事件，原告不服被告民國111年2月18日桃
交裁罰字第58-G6PA40060號裁決書，提起行政訴訟，本院判決如
下：
    主  文
原告之訴駁回。
訴訟費用新臺幣參佰元由原告負擔。
    事實及理由
一、程序事項：按行政訴訟法第237 條之7 規定，交通裁決事件
    之裁判，得不經言詞辯論為之。本件屬交通裁決事件，依兩
    造所述各節及卷內資料其事證已臻明確，本院認無經言詞辯
    論之必要，爰不經言詞辯論而為判決。
二、事實概要：原告於民國111年1月18日20時47分許，駕駛號牌
    CZA-336號普通重型機車(下稱系爭車輛)，行經臺中市西屯
    區福星北路與文華路138巷口，因「駕車行經有燈光號誌管
    制之交岔路口闖紅燈」之違規行為，遭臺中市政府警察局第
    六分局（下稱舉發機關）員警認定原告違反道路交通管理處
    罰條例第53條第1項之規定，當場對原告掣開第G6PA40060號
    舉發違反道路交通管理事件通知單。被告續於111年2月18日
    桃交裁罰字第58-G6PA40060號裁決書（下稱原處分），依道
    路交通管理處罰條例第53條第1項、第63條第1項及「違反道
    路交通管理事件統一裁罰基準表」之規定，按期限內之基準
    ，裁處原告第1階段罰鍰新臺幣（下同）1,800元並記違規點
    數3點。
三、原告主張略以：福星北路右側號誌指示燈本應面向原告前進
    路線，卻反向設置致令其無法發現號誌等語，並聲明：原處
    分撤銷，訴訟費用由被告負擔。
四、被告答辯則以：
  ㈠依據臺中市政府交通局111年5月24日中市交工字第111002658
    5號函：「…福星北路與文華路138巷口，福星北路往南方向
    遠端左側設有一組橫式燈面、近端無設置燈面，已符合設置
    規則。福星北路往北方向遠端左側路燈上附掛一組直式燈面
    、近端右側設有一組橫式燈面，惟該路路錫型特殊，遠端左
    右側均已無合適位置可再增設燈面，故遠端右側燈面調整為
    近端右側，已符合設置規則…故福星北一街右轉福星北路往
    河南路方向車輛應在福星北路與福星北一街口福星北一街口
    方向號誌顯示綠燈時先行右轉往南駛至福星北路與文華路13
    8巷口之停止線前等待，俟福星北路方向(遠端左側)號誌顯
    示綠燈後，再行續駛…」，可知原告所謂反向設置之號誌係
    福星北路往北方向遠端左側之號誌，非原告行向之號誌，原
    告應依其行向號誌(福星北路往南方向遠端左側)指示行駛，
    故原告於福星北路往南方向遠端左側號誌為紅燈時超越停止
    線直行，闖紅燈違規事實明確。
  ㈡道路交通標誌標線號誌設置規則第4條第1項之規定：「標誌
    、標線、號誌之設置、養護及號誌之運轉，由主管機關依其
    管轄辦理之。」及第221條第1款規定：「行車管制號誌之佈
    設原則如左：一、行車管制號誌至少應有一燈面設於遠端左
    側，且距近端停止線十公尺以上。如係以柱立式設置，應有
    二燈面分設於遠端兩側。但路形特殊時，主管機關得調整設
    置於其他適當位置。」，標誌係交通主管機關依道路交通狀
    況及用路人之需要而依法設置，駕駛人有遵守標誌、標線、
    號誌指示之義務。而道路設置之標誌，係作為管制交通及維
    護用路人安全極為重要之交通標誌，駕駛人應予遵守。而交
    通標誌、號誌、標線在具體個案情形若無無效、非行政處分
    或不生效力之情形，法院仍應尊重該交通標誌、號誌、標線
    之構成要件效力，而不得介入審查其合法性，而僅能就該對
    物之一般行政處分（即交通標誌、號誌、標線）之構成要件
    效力所據以作成之原處分本身是否有違法之情形加以審查。
    若在主觀上就舉發地點標誌設置有不符合設置規則相關規定
    而認有不當情事，固有循正當行政救濟途徑，向各該路段標
    誌設置之權責主管機關陳述反映，促其檢討改善，或另循訴
    願、行政訴訟之爭訟途徑救濟。惟在該路段之標誌設置未依
    法定程序變更前，所有用路人仍應有遵守之義務。否則，倘
    若所有汽、機車駕駛人見主管機關所設置之標線、標誌或號
    誌，全憑主觀之認知，認為設置不當即可恣意違反，將如何
    建立道路上所劃設標誌、標線或號誌之公信力，交通安全之
    秩序亦將無從建立，其他用路人之生命、財產安全，將失去
    保障 (參照臺灣新北地方法院行政訴訟判決105年度交字第2
    01號)。
　㈢綜上所述，若原告在主觀上就舉發地點號誌設置有不符合設
    置規則相關規定而認有不當情事，固有循正當行政救濟途徑
    ，向各該路段標誌設置之權責主管機關陳述反映，促其檢討
    改善，或另循訴願、行政訴訟之爭訟途徑救濟。惟在該路段
    之號誌設置未依法定程序變更前，所有用路人仍應有遵守之
    義務等語，並聲明：原告之訴駁回，訴訟費用由原告負擔。
五、本院之判斷：
  ㈠按「汽車行駛至交岔路口，其行進、轉彎，應依下列規定：
    一、應遵守燈光號誌或交通指揮人員之指揮，遇有交通指揮
    人員指揮與燈光號誌並用時，以交通指揮人員之指揮為準。
    」、「汽車駕駛人，行經有燈光號誌管制之交岔路口闖紅燈
    者，處新臺幣1千8百元以上5千4百元以下罰鍰。」、「汽車
    駕駛人有下列各款所列條款之一者，除依原條款處罰鍰外，
    並予記點：三、有……第53條……情形之一者，各記違規點數3
    點。」道路交通安全規則第102條第1項第1款、道路交通管
    理處罰條例第53條第1項及第63條第1項第3款分別定有明文
    。有關「闖紅燈」行為之認定，依交通部82年4 月22日交路
    字第009811號函釋略以：「1 、車輛面對圓形紅燈時仍逕予
    穿越路口至銜接路段，含左轉、直行、迴轉及右轉（依箭頭
    綠燈允許行駛者除外）即視為闖紅燈之行為。2 、有繪設路
    口範圍者：車輛無視於紅燈警示，有穿越路口之意圖，而車
    身已伸入路口範圍亦視同闖紅燈；……。3 、無繪設路口範圍
    者：以車輛無視於紅燈號誌，而有穿越路口之企圖，其車身
    並已伸越停止線並足以妨害其他方向人（若有行人穿越道）
    、車通行者亦以闖紅燈論處；……。」，上開函釋係主管機關
    交通部本於職權所作成之解釋性行政規則，並未增加法律所
    無之限制，足堪為各級機關適用法律及民眾認知執法機關適
    用法律意見之參考。
  ㈡經查，按舉發機關111年5月12日中市警六分交字第111005406
    1號函檢附之員警職務報告書略以：「…一、職當時於福星北
    路/文華路138巷口停等紅燈，見對向有一普重機闖越紅燈，
    故上前將其攔停告發。二、違規人當時稱所看見之號誌為綠
    燈，惟該號誌並非福星北路/文華路138巷口之號誌，而為福
    星北路/福星路口號誌。三、據現場號誌運作模式，違規人
    當時由福星北一街綠燈右轉福星北路，到了文華路138巷口
    時號誌應即為紅燈。」等語以及違規現場照片（見本院卷第
    74、70頁）可知，原告騎乘系爭車輛沿福星北一街口號誌顯
    示為綠燈時右轉福星北路往南方向，面對福星北路往南方向
    與文華路138巷口號誌顯示為紅燈時，直接穿越停止線通過
    路口，適逢舉發員警經過該路口發現系爭車輛闖紅燈，遂將
    其攔下，並當場製單舉發，有舉發通知單（見本院卷第71頁
    ）在卷可稽。
  ㈢原告雖主張福星北路右側號誌指示燈本應面向原告前進路線
    ，卻反向設置致令其無法發現號誌云云，惟按舉發機關檢附
    之違規現場照片（見本院卷第70頁）所示以及臺中市政府交
    通局111年5月24日中市交工字第1110026585號函：「…福星
    北路與文華路138巷口，福星北路往南方向遠端左側設有一
    組橫式燈面、近端無設置燈面，已符合設置規則。福星北路
    往北方向遠端左側路燈上附掛一組直式燈面、近端右側設有
    一組橫式燈面，惟該路路錫型特殊，遠端左右側均已無合適
    位置可再增設燈面，故遠端右側燈面調整為近端右側，已符
    合設置規則…故福星北一街右轉福星北路往河南路方向車輛
    應在福星北路與福星北一街口福星北一街口方向號誌顯示綠
    燈時先行右轉往南駛至福星北路與文華路138巷口之停止線
    前等待，俟福星北路方向(遠端左側)號誌顯示綠燈後，再行
    續駛…」（見本院卷第75-76頁）可知，原告沿福星北一街口
    右轉福星北路後，依其行向必須遵從之號誌為福星北路往南
    方向遠端左側號誌，且該路口號誌設置已符合道路交通標誌
    標線號誌設置規則第221條第1款之規定，故當原告沿福星北
    一街號誌為綠燈時右轉福星北路後，行駛至福星北路與文華
    路138巷口時，應遵守該路口遠端左側之號誌，等待該號誌
    顯示為綠燈時，方才得以通過路口。再按卷附交通號誌時制
    計畫表（見本院卷第78頁）時相行車簡圖G2所示，當福星北
    一街口號誌顯示為綠燈得以通行時，福星北路往南方向與文
    華路138巷口之號誌為紅燈禁止通行之狀態，足認原告綠燈
    右轉後面對福星北路往南方向號誌為紅燈時，不顧紅燈號誌
    之管制，有穿越路口之意圖，逕自超越停止線進入路口，自
    符合道路交通管理處罰條例第53條第1項「汽車駕駛人，行
    經有燈光號誌管制之交岔路口闖紅燈」之規定至明。故原告
    上開主張，即不足採。
  ㈣縱然原告主觀認為該路段標線設置有瑕疵存在，但此為主管
    機關為顧及多數行車用路人，依現場環境衡酌事項，非原告
    得以此為由主張免責不受處罰。否則，倘若所有汽、機車駕
    駛人對主管機關所設置之標線、標誌或號誌，全憑主觀之認
    知，認為設置不當即可恣意違反，將如何建立道路上所劃設
    標誌、標線或號誌之公信力，交通安全之秩序亦將無從建立
    。從而，原處分據以裁罰，洵屬有據，核無違誤。　　
六、綜上所述，原告違規事證明確，被告依法所為原處分並無違
    誤，原告訴請撤銷，為無理由，應予駁回。
七、本件第一審裁判費為300 元，應由原告負擔，爰確定第一審
    訴訟費用額如主文第2 項所示。
據上論結，本件原告之訴為無理由，依行政訴訟法第237 條之7
、第98條第1 項前段、第237 條之8 第1 項，判決如主文。
中　　華　　民　　國　　111 　年　　11　　月　　7 　　日
　　　　　　　　　行政訴訟庭　法　官　楊萬益
以上正本證明與原本無異。
如不服本判決，應於判決送達後20日內，向本院提出上訴狀並表
明上訴理由（原判決所違背之法令及其具體內容或依訴訟資料可
認為原判決有違背法令之具體事實），其未表明上訴理由者，應
於提出上訴後20日內向本院補提理由書（上訴狀及上訴理由書均
須按他造人數附繕本，如未按期補提上理由書，則逕予駁回上訴
），並應繳納上訴裁判費新臺幣750元。
中　　華　　民　　國　　111 　年　　11　　月　　7 　　日
　　　　　　　　　　　　　　　書記官　林柏名